【裁判字號】    97,簡上,11
【裁判日期】    970521
【裁判案由】    給付票款
【裁判全文】
臺灣雲林地方法院民事判決              97年度簡上字第11號
上  訴  人  甲○○
訴訟代理人  乙○○
被上訴人    丙○○
                        號
訴訟代理人  丁○○
上列當事人間請求給付票款事件，上訴人對於中華民國96年10月
2 日臺灣雲林地方法院斗六簡易庭96年度六簡字第167 號第一審
判決提起上訴，本院於民國97年5 月7 日言詞辯論終結，判決如
下：
    主  文
原判決關於命上訴人給付超過新台幣貳拾貳萬壹仟元，及自附表
所示利息起算日起至清償日止，按年息百分之六計算之利息部分
，及該部分假執行之宣告均廢棄。
上開廢棄部分，被上訴人在第一審之訴駁回。
其餘上訴駁回。
第二審訴訟費用新台幣仟陸佰肆拾伍元由上訴人負擔。
    事  實
壹、程序方面：
一、被上訴人未於言詞辯論期日到場，核無民事訴訟法第386 條
    各款所列情形，爰依上訴人聲請，由其一造辯論而為判決。
貳、實體方面：
一、被上訴人於原審起訴主張：
  (一)上訴人與其母乙○○向上訴人購買苜蓿芽等蔬菜，並簽發上
    訴人之支票作為付款之方式，然上訴人所簽發如附表所示之
    支票，經提示卻因發票人簽章不符遭退票，上訴人迄今仍拒
    絕給付，爰依票據法之規定，提起本件訴訟。並於原審聲明
    ：上訴人應給付被上訴人新台幣（下同）221,000 元，及
    自如附表所示利息起算日起至清償日止，按年息百分之6 計
    算之利息。訴訟費用由上訴人負擔。
  (二)被上訴人於本院未於言詞辯論期日到場，惟據其於準備程序
    到庭所為之陳述及提出之書狀略為：
  系爭支票係支付民國95年12月及96年1 月之貨款，上訴人簽
    發支票交付被上訴人時，距收受苜蓿芽已逾6 個月，當時未
    聞上訴人有何異議。縱買賣標的物有瑕疵，然95年12月之貨
    款價金總額為115,875 元、96年1 月為142,463 元，上訴人
    簽發如附表所示之支票時，已擅自扣除該部分之價金。
  兩造就苜蓿芽所約定之價金為每台斤22元，並無上訴人所稱
    協議以每台斤20元出貨之事實。
  上訴人所稱被上訴人無故斷貨及其租用廠房費用之損失等，
    係其片面主張，況與買賣苜蓿芽並無直接關連，依法亦不得
    主張抵銷。
二、上訴人抗辯意旨：
  (一)系爭支票係上訴人之母乙○○向被上訴人購買苜蓿芽而由上
    訴人簽發支票以給付貨款，而被上訴人曾向乙○○表示將持
    續供應苜蓿芽，以維持商機，詎被上訴人無故斷貨，甚至將
    貨品銷售予乙○○所販售之中盤商，造成乙○○之損失。
  (二)上訴人於本院除引用原審之陳述及舉證外，並補稱：
  上訴人之母乙○○向被上訴人購買苜蓿芽，以經銷苜蓿芽販
    售生意，與被上訴人原約定價金為每台斤20元，乙○○須逐
    次將保力龍箱子退還被上訴人，然被上訴人之妻片面將價金
    提高至每台斤22.5元，經乙○○與被上訴人口頭約定退還差
    額，並須隱瞞被上訴人之妻退差價乙事，隨後被上訴人即於
    每月帳單上第1 行記載應退款之金額，其中05-55 為虛列數
    字並無意義，之後所列數字為被上訴人應退款金額，至2 月
    份退款總額應為75,835元，被上訴人迄未退還，上訴人主張
    抵銷。
  乙○○係以每台斤23.5元之價格轉售苜蓿芽予他人，故不可
    能以每台斤22.5元之價格向被上訴人購買苜蓿芽，否則將毫
    無利潤可言。
  乙○○為向被上訴人購買貨物銷售，乃租用廠房、購買冷凍
    設備及交通工具，被上訴人無故斷貨，致乙○○迄今無法繳
    付貸款，損失共計79萬元，上訴人就此亦主張抵銷。
  本件買賣完全由乙○○與被上訴人接洽，上訴人僅係將支票
    借給乙○○簽發，與被上訴人完全沒有接觸，貨款均由乙○
    ○處理。
三、本件原審對於被上訴人之請求，判決上訴人應給付被上訴人
    221,000 元，及其中91,000元自96年6 月1 日起至清償日止
    ，其中130,000 元自96年7 月1 日起至清償日止，均按年息
    百分之6 計算之利息，訴訟費用由被上訴人負擔，並依職權
    宣告假執行。上訴人提起上訴，並聲明：(一)原判決廢棄。(二)
    被上訴人在第一審之訴駁回。(三)第一、二審訴訟費用由被上
    訴人負擔。被上訴人則聲明：(一)上訴駁回。(二)第二審訴訟費
    用由上訴人負擔。
四、兩造不爭執之事實：
  (一)上訴人之母乙○○向被上訴人購買苜蓿芽，並簽發如附表所
    示之支票，用以支付95年12月及96年1 月購買苜蓿芽之貨款
    。
  (二)乙○○於95年12月及96年1 月向被上訴人所購買之苜蓿芽，
    被上訴人均已交付予乙○○。
五、兩造之爭點：
  (一)上訴人抗辯乙○○與被上訴人於上開時間，就買賣苜蓿芽所
    約定之價金為每台斤20元，應該要再退款75,835元，是否有
    理由？
  (二)上訴人得否以被上訴人無故斷貨，造成其損失79萬元為由，
    主張抵銷？
六、得心證之理由：
  (一)按支票乃文義證券及無因證券，故支票上之權利義務，悉依
    票上所載文義定之，與其基礎之原因關係各自獨立。支票上
    權利之行使，不以其原因關係存在為前提，是以執票人行使
    支票上權利時，就其基礎之原因關係確係有效存在，並不負
    舉證責任。若票據債務人以自己與執票人間所存抗辯之事由
    ，對抗執票人，依票據法第13條規定觀之，固非法所不許，
    惟應由票據債務人就該抗辯事由負舉證之責任。本件被上訴
    人基於票據關係請求上訴人給付票款，並提出支票及退票理
    由單各2 紙為證，上訴人對於其簽發系爭支票以支付買受苜
    蓿芽之貨款乙事並不爭執，然以前揭情詞據為抗辯，而系爭
    支票之原因關係為乙○○與被上訴人之買賣契約，上訴人與
    被上訴人為直接前後手關係，其固得以買賣契約所生之抗辯
    事由對抗被上訴人，然就其所執抗辯之事由仍負舉證之責任
    。
  (二)上訴人抗辯稱苜蓿芽之單價應為每台斤20元，被上訴人均於
    每月帳單上第1 行載明應退款之金額云云，並提出95年12月
    、96年1 、2 月之帳單為證（見本院卷第11、12、13頁），
    然遍觀上訴人所提出之帳單，其上電腦打字部分係被上訴人
    所記載當月買賣苜宿芽之數量及價格，並無上訴人所稱當月
    應退款之金額，至於其餘人工書寫部分，雖曾以每台斤20元
    計算貨款及被上訴人應退還之差額，然此均係上訴人之母乙
    ○○所為，此業據其自承在卷，其上亦無被上訴人所為同意
    或認可之註記，是上訴人前揭抗辯，實不足採。
  (三)上訴人又以被上訴人為隱瞞其妻退還差價乙事，乃要求乙○
    ○先行簽發足額之支票，事後再退還差價云云資為抗辯，然
    上訴人非但未能舉證證明被上訴人同意退還差價乙事，且就
    退還差價之時間及退還之方式均未能明確說明，是上訴人空
    言抗辯被上訴人應再退還差價，而主張抵銷云云，應不足採
    。至於乙○○向被上訴人買受苜蓿芽後，縱然以每台斤23.5
    元之價格轉賣予他人，亦屬其個人行為，尚難據此即為有利
    於上訴人之認定。
  (四)上訴人另以被上訴人無故斷貨造成其損失為由，主張抵銷乙
    節，然查：上訴人業已自承乙○○與被上訴人間並未成立持
    續供貨契約，是被上訴人即無繼續提供貨物予上訴人販售之
    義務，且依上訴人所提出之經銷契約書，亦無法證明二人有
    持續供貨之約定，是上訴人上開抗辯，亦不足採。
  (五)末按，在票據上簽名者，應依票上所載文義負責。發票人應
    照支票文義擔保支票之支付。執票人向支票債務人行使追索
    權時，得請求自為付款提示日起之利息。如無約定利率者，
    依年利6 釐計算。票據法第5 條第1 項、第126 條、第133
    條分別定有明文。本件上訴人簽發系爭支票，即應負償還之
    責任，不因其非系爭苜蓿芽之買受人而免除票據債務之責，
    且上訴人亦無法舉證證明所據以對抗被上訴人之抗辯事由，
    則被上訴人請求上訴人給付221,000 元及自如附表所示提示
    日起至清償日止，按年息百分之6 計算之利息，為有理由，
    應予准許。至於被上訴人請求如附表編號2 所示之支票，自
    96年6 月30日起算之利息部分，然該支票遲至96年7 月2 日
    始行提示，則該130,000 元本金部分之利息應自96年7 月2
    日起算，被上訴人所請求96年6 月30日起至96年7 月1 日止
    之遲延利息，為無理由，應予駁回。
  (六)從而，被上訴人依票據債權之法律關係，訴請上訴人給付22
    1,000 元及自如附表所示提示日起至清償日止，按年息百分
    之6 計算之利息部分，為有理由，應予准許。逾此範圍之請
    求，為無理由，應予駁回。原審就附表利息起算日欄得請求
    之利息超過上開應准許部分，為上訴人敗訴之判決，並依職
    權為假執行之宣告，自有未洽。上訴意旨就此部分指摘原判
    決不當，求予廢棄改判，為有理由。至於上開應准許部分，
    原審判命上訴人給付，並依職權宣告假執行，核無違誤，上
    訴意旨，就此部分仍執陳詞，指摘原判決不當，求予廢棄，
    為無理由，應駁回其上訴。
七、本件判決之基礎已臻明確，兩造其餘之攻擊防禦方法及舉證
    ，核與判決無影響，爰不一一論述，併此敘明。
八、被上訴人部分利息之請求雖然部分敗訴，但因利息、違約金
    部分，原本即不計徵裁判費，故而本院仍認為第一、二審之
    訴訟費用，應由上訴人負擔。
九、據上論結，本件上訴為一部有理由，一部無理由，依民事訴
    訟法第436 條之1 第3 項、第450 條、第449 條第1 項、第
    79條，判決如主文。
中    華    民    國    97    年    5     月    21    日
            民事第二庭    審判長法  官  林秋火
                                法  官  楊欣怡
                                法  官  吳錦佳
以上正本係照原本作成。
不得上訴。
中    華    民    國    97    年    5     月    21    日
                                書記官  林美鳳
附表：
┌──┬────┬───────┬──────┬─────┬─────┐
│編號│發票日期│付  款  行  庫│金額(新台幣)│支票號碼  │利息起算日│
│    │        │              │            │          │(即提示日)│
├──┼────┼───────┼──────┼─────┼─────┤
│ 1  │96.5.31 │彰化商業銀行斗│玖萬壹仟元  │CM0000000 │96年5 月31│
│    │        │六分行        │            │          │日        │
├──┼────┼───────┼──────┼─────┼─────┤
│ 2  │96.6.30 │彰化商業銀行斗│壹拾萬元  │CM0000000 │96年7月2日│
│    │        │六分行        │            │          │          │
└──┴────┴───────┴──────┴─────┴─────┘


司法院資訊處製作；財團法人民間司法改革基金會備份。
